【裁判字號】    97,易,2191
【裁判日期】    980706
【裁判案由】    詐欺等
【裁判全文】
臺灣彰化地方法院刑事判決              97年度易字第2191號
公  訴  人  臺灣彰化地方法院檢察署檢察官
被      告  甲○○
                    現於臺灣基隆監獄執行中
上列被告因詐欺等案件，經檢察官提起公訴（97年度偵字第6041
、7008、9098號），本判決如下：
    主  文
本件免訴。
    理  由
一、公訴意旨略以：被告甲○○自民國96年6 、7 月間某日起，
    經由網路認識真實姓名、年籍不詳，綽號「阿順」之成年男
    子，明知其及真實姓名、年籍不詳，綽號「小雅」之成年女
    子均為詐騙集團成員，竟因缺錢花用，加入其所屬之詐騙集
    團，與「阿順」、「小雅」及其他不詳之人共同基於意圖為
    自己不法所有之犯意聯絡，藉以下列方式分工遂行犯罪：(一)
    由身分不詳之人以SKYPE 帳號「c29983」，於96年12月中旬
    某日撥打電話給乙○○，佯稱以提款卡輸入查詢身分不是警
    察即能進行援交，致其陷於錯誤，匯款9000元至指定帳戶內
    及郵寄其所有郵局帳號00000000000000之提款卡、密碼予對
    方；該集團成員另於96年1 月12日撥打電話給乙○○，恫稱
    如不依其指示將拿刀殺其全家，致其心生畏懼依指示於同日
    將現金11000 元存入指定帳號000000000000之帳戶內（起訴
    書附表編號20之犯罪事實）；(二)由身分不詳之人以SKYPE 帳
    號「c29983」，於97年2 月19日撥打電話給丙○○，佯稱以
    提款卡輸入查詢身分不是警察即能進行援交，致其陷於錯誤
    ，於同日匯款2992元至其指定帳戶內；該集團成員另於97年
    2 月19日撥打電話給丙○○，恫稱如不依其指示將至丙○○
    家裡亂並對其家人不利，致其心生畏懼依指示郵寄其所有合
    作金庫帳號0000000000000 及台北富邦銀行帳號0000000000
    00之提款卡、密碼予對方（起訴書附表編號12之犯罪事實）
    ；(三)由身分不詳之人以SKYPE 帳號「c29983」，於97年2 月
    20日撥打電話給丁○○，佯稱以提款卡輸入查詢身分不是警
    察即能進行援交，致其陷於錯誤，於同日依其指示郵寄其所
    有郵局帳號00000000000000之提款卡、密碼予對方，及購買
    SKYPE 網路電話儲值卡面額1000、2000元各一張，並將儲值
    密碼告知對方使用（起訴書附表編號43之犯罪事實）。嗣後
    由「阿順」以撥打電話或寄發簡訊方式，指示擔任車手之被
    告甲○○前往指定地點領取裝有提款卡等物之包裹、依據「
    阿順」告知之密碼測試提款卡，確認可供使用後將測試結果
    告知「阿順」，帶被害人遭詐騙將款項匯入後領取款項，扣
    除應分得之報酬後，將剩餘金錢匯入「阿順」指定帳戶內。
    嗣因前開被害人發覺有異，始知受騙，因認被告涉有刑法第
    339 條第1 項之詐欺取財罪、第2 項詐欺得利罪、第346 條
    第1 項之恐嚇取財罪云云。
二、按曾經判決確定者，應諭知免訴之判決，並得不經言詞辯論
    為之，刑事訴訟法第302 條第1 款、第307 條分別定有明文
    。次按，刑事訴訟法第302 條第1 款規定，案件曾經判決確
    定者，應為免訴之判決，係以同一案件，已經法院為實體上
    之確定判決，該被告應否受刑事制裁，即因前次判決而確定
    ，不能更為其他有罪或無罪之實體上裁判。此項原則，關於
    實質上一罪或裁判上一罪，其一部事實已經判決確定者，對
    於構成一罪之其他部分，固亦均應適用；但此種情形，係因
    審判不可分之關係，在審理事實之法院，對於全部犯罪事實
    ，依刑事訴訟法第267 條規定本應予以審判，故其確定判決
    之既判力，亦自應及於全部。而案件是否同一，以被告及犯
    罪事實是否均相同為斷，所謂事實同一，應從「訴之目的及
    侵害性行為之內容是否同一」為斷，即以檢察官或自訴人請
    求確定其具有侵害性之社會事實關係為準，亦即經其擇為訴
    訟客體之社會事實關係；縱令後之起訴事實較之確定判決之
    事實有減縮或擴張之情形，仍不失為同一案件，故其所訴之
    罪名雖有不同，而事實內容既屬一致，仍屬案件之同一性，
    最高法院90年度臺非字第154 號、94年度臺上字第1783號、
    72年度臺上字第4996號判決意旨均足資參照。
三、經查：被告前因詐欺案件，經臺灣基隆地方法院於97年5 月
    30日，以97年度易字第256 號判處有期徒刑5 月，5 罪，應
    執行有期徒刑10月，嗣經臺灣高等法院於97年10月23日，以
    97年度上易字第2010號判決上訴駁回確定等情，有臺灣高等
    法院被告前案紀錄表及判決書各1 份附卷可稽；起訴書附表
    編號12、20、43之犯罪事實，經核均與上開確定判決附表一
    編號1 、2 、3 之犯罪事實相同，雖本件檢察官就犯罪事實
    所指罪名，分別為起訴書附表編號12之詐欺取財及恐嚇取財
    罪，編號20之詐欺取財、詐欺取財及恐嚇取財罪，編號43之
    詐欺得利、詐欺取財罪（見起訴書第6 、7 、10頁），與上
    開確定判決所認定之一被害人論以一詐欺取財罪，就罪數與
    罪名，均不盡相同；然揆諸首揭法律條文及判決意旨，其被
    告與犯罪事實同一者，即屬同一案件，非以起訴檢察官所指
    罪名為斷，上開犯罪事實既經判決確定後，檢察官再行起訴
    ，本院爰不經言詞辯論，逕為諭知免訴之判決。
據上論斷：應依刑事訴訟法第302 條第1 款、第307 條，判決如
主文。
中    華    民    國    98    年    7     月    6     日
                  刑事第三庭    審判長法  官  廖政勝
                                      法  官  紀佳良
                                      法  官  戰諭威
以上正本證明與原本無異。
如不服本判決應於收受判決後10日內向本院提出上訴書狀，並應
敘述具體理由；其未敘述上訴理由者，應於上訴期間屆滿後20日
內向本院補提理由書 (均須按他造當事人之人數附繕本)「 切勿
逕送上級法院」。
告訴人或被害人對於判決如有不服具備理由請求檢察官上訴者，
其上訴期間之計算係以檢察官收受判決正本之日期為準。
中    華    民    國    98    年    7     月    6     日
                                      書記官  陳佳宏


司法院資訊處製作；財團法人民間司法改革基金會備份。
